最高法院刑事判決　　　　　　一○○年度台上字第六九四八號
上　訴　人　台灣高等法院檢察署檢察官
上　訴　人
即　被　告　蔡家豪
選任辯護人　朱立鈴律師
上列上訴人等因被告違反毒品危害防制條例案件，不服台灣高等
法院中華民國一００年十月五日第二審更審判決（九十九年度上
重更(二)字第一四號；起訴案號：台灣板橋地方法院檢察署九十三
年度偵字第一０九０六號），提起上訴，本院判決如下：
    主  文
上訴駁回。
    理  由
按刑事訴訟法第三百七十七條規定，上訴於第三審法院，非以判
決違背法令為理由，不得為之。是提起第三審上訴，應以原判決
違背法令為理由，係屬法定要件。如果上訴理由書狀並未依據卷
內訴訟資料，具體指摘原判決不適用何種法則或如何適用不當，
或所指摘原判決違法情事，顯與法律規定得為第三審上訴理由之
違法情形，不相適合時，均應認其上訴為違背法律上之程式，予
以駁回。檢察官上訴意旨略稱：原判決雖於理由欄說明蔡家豪係
一行為同時觸犯販賣第一級毒品罪及販賣第二級毒品罪，屬想像
競合犯，卻未於事實欄內記載蔡家豪究竟如何同時販賣不同級之
毒品予同一人，已嫌理由說明失所依據；又原判決既依販賣第一
級毒品罪予以論處，其法定刑為死刑或無期徒刑，而依（現行）
刑法第六十五條規定，無期徒刑減輕者，為有期徒刑二十年以下
十五年以上，原判決竟僅量處有期徒刑十年，當非適法，退一步
言，縱因比較新舊法而依修正前刑法第六十五條規定處理，理由
欄中亦應說明，卻未說明，仍有判決理由未備之違失；尤以原判
決既認定被告有多次販毒犯行，並為累犯，且查獲毒品數量不少
，竟依刑法第五十九條之規定，予以減輕其刑，難謂無適用法則
不當之違法；況事實認定蔡家豪負責電話聯繫買主，理由則謂非
主犯，憑為減刑之原因，難謂無矛盾之情。另上訴人即被告蔡家
豪上訴意旨則略稱：（一）、證人李和生、周怡岑在審理中均已
改口，前者坦言：既不認識蔡家豪，亦未向蔡家豪購買毒品，而
係向綽號「小四」之人購買；後者供稱：警詢所述「一部分是對
的，一部分是不對的」各等語，足見其等警詢所為不利於蔡家豪
之供詞，係遭警誘導，且為審判外陳述，不具有證據能力，亦無
證明力，詎原審不加詳查，仍予採用，實違證據法則；況李和生
在審理中所供：係透過「小弟」向綽號「眼鏡」者購買毒品；周
怡岑在原審所言：係向綽號「帝王」購毒，由「建中」聯繫，「
西瓜」送貨等各節，原審未詳加調查此「眼鏡」，是否即指廖秉
誠（按已經原審另案判刑確定）？其餘諸人又何以與蔡家豪有關
？遽行採用不利於蔡家豪部分之供述，顯然未盡查證職責。（二
）、系爭行動電話通聯紀錄，祇足以證明蔡家豪有和李曉菁、陳
建宇（按以上二人亦已分經第一審、原審另案認定與蔡家豪為共
同正犯，均判刑確定）及廖秉誠等人互相借用電話對外通聯之情
，根本不能證明係在販賣毒品。況警方所監聽取得之通聯紀錄多
達六百餘通，其中屬於蔡家豪者僅「近二十通」之受話，經勘驗
後，更祇有五通可以約略聽出係蔡家豪之聲音；參諸在第一審審
理中陳建宇證稱：「電話是借來借去」，「有時正好電話聲響，
（蔡家豪）因而代接電話」；廖秉誠供稱：我係聽聞李曉菁說蔡
家豪有共同販賣毒品，「不是我親自見聞」，我無法確定查扣毒
品「是否為蔡家豪所有」各等語，原審未再傳喚李曉菁到庭作證
詳加調查，逕以「斷章取義」方式，採擷不利於蔡家豪之供述證
據，認定蔡家豪犯罪，非但採證認事違誤，而且判決理由矛盾，
並有查證未盡之違失各云云。
惟查：證據之取捨、證明力之判斷與事實之認定，俱屬事實審法
院自由裁量判斷之職權，此項職權之行使，倘不違背客觀存在之
經驗法則或論理法則，即無違法可指，觀諸刑事訴訟法第一百五
十五條第一項規定甚明。而供述證據雖彼此稍異或先後不一，審
理事實之法院仍可斟酌調查所得之各項證據，採用基本事實相同
之陳述，非謂其中一有不符，即應全部不可採信。又所謂應於審
判期日調查之證據，係指與待證事實具有重要關係，在客觀上認
有調查之必要性，且有調查之可能性，為認定事實、適用法律之
基礎者而言；若事實已臻明確，或調查途徑已窮，自無庸為無益
之調查，亦無未盡調查證據職責之違法可言。再宣告刑之擇定，
乃實體法賦予法院自由斟酌決定之職權，若在法定刑範圍之內予
以擇定，客觀上無顯然濫權或失當者，尚難依憑主觀，指摘為違
法。本件原判決首先說明：李曉菁、廖秉誠、陳建宇、李和生、
周怡岑等人分別經第一審於審判期日傳喚到庭，進行交互詰問程
序，直接透過言詞審理，檢視各先後供述之不同情形，衡酌其等
警詢筆錄製作之過程，係由警員先詢問年籍資料，復為權利事項
之告知、詢問到派出所製作警詢筆錄之原因後，始製成筆錄，查
無任何違法或不當取供之情形（亦因蔡家豪不在場，無受其影響
之心理壓力存在），是此等警詢陳述顯係出於自由意志而為證述
，又為證明犯罪所必要，自具有證據能力。原判決再說明：主要
係依憑蔡家豪坦承其有「奧迪」和「名流」之綽號，認識李曉菁
，並曾去李曉菁住處，系爭通訊監察譯文中所載之「奧迪」，確
為伊本人無誤之部分自白；李曉菁迭在警詢及偵查中，直言：我
確有和蔡家豪共同販賣毒品，接獲客人電話後，由廖秉誠、陳建
宇跑腿、送貨；在原審上訴審時，更具結指稱：扣案帳冊中所載
「流」，即為蔡家豪，「我有拿東西（按指毒品）給他賣」；廖
秉誠在原審供證：我在被查獲地點認識蔡家豪，也接到過要找「
名流」的電話，大部分是李曉菁叫陳建宇去送貨、叫我去收錢，
蔡家豪和我不熟，他大都是跟陳建宇講，但亦有叫我去收錢一次
，收回的錢，都交給李曉菁，扣案的帳冊是蔡家豪和李曉菁記載
的，蔡家豪有拿毒品給我及陳建宇施用，有時候拿（新台幣）一
千元「算是走路工」；陳建宇在偵查中及第一審審理中，亦陳明
：蔡家豪有在販毒，由李曉菁分裝，我與廖秉誠分別送貨、收錢
，所販售者有海洛因和（甲基）安非他命，被查獲的毒品是蔡家
豪、李曉菁的；李和生、周怡岑在原審上訴審時，同謂確有自廖
秉誠之手取得訂購之毒品各等語之證言；顯示蔡家豪與李曉菁、
廖秉誠、陳建宇共同使用五支行動電話，遭依法監聽取得諸多洽
購毒品，其中多有蔡家豪受話、約定之通聯紀錄（含譯文）；查
扣之如原判決附表二所示毒品、磅秤（三個）、研磨器、攪拌杯
、帳冊（五本）、大批分裝袋、監視器；毒品經鑑定為第一級海
洛因、第二級甲基安非他命之鑑定通知書、鑑驗報告單等證據資
料，乃認定蔡家豪確有如原判決事實欄所載之犯行，因而撤銷第
一審之科刑判決，改判適用較有利之行為時法，仍論處蔡家豪以
共同販賣第一級毒品罪（想像競合犯販賣第二級毒品之較輕罪）
刑（依刑法第五十九條減輕其刑，處有期徒刑十年）。對於蔡家
豪僅承認前揭部分自白之事，而矢口否認犯共同販賣毒品重罪，
所為係因出資與李曉菁合購毒品施用，曾發生問題、要求退款，
竟遭怨懟而誣攀云云之辯解，如何係飾卸之詞，不足採信，亦據
卷內各訴訟資料詳加指駁、說明。並指出：李和生、周怡岑在審
理中翻供，要與上揭各項證據資料不完全相符，尚不足憑為有利
於蔡家豪認定之依據，然檢察官既不能精確舉證證明其等購買毒
品之價金和次數，爰參考廖秉誠之證言，依罪疑唯輕原則，認定
一千元者成交十次，二千元者成交二次，總計十二次。另載明：
衡諸系爭通訊監聽譯文，顯示蔡家豪接獲購毒者來電，多次回以
必須詢問李曉菁才能決定；及陳建宇在第一審供稱：因警方來查
時，蔡家豪恰未在場，故伊等在場諸人先將販毒之主要責任推給
蔡家豪等語各情，可見蔡家豪係受李曉菁之指揮辦事，非屬主犯
，其犯罪情狀，在客觀上堪致一般同情，認宣告最低法定刑猶嫌
過重，爰依刑法第五十九條減輕其刑；又蔡家豪犯罪後，刑法已
修正，綜合比較結果，應適用修正前之刑法較為有利（自包含無
期徒刑減輕結果，為七年以上有期徒刑）。所為之事實認定及得
心證理由，俱有各項直接、間接證據資料在案可稽，自形式上觀
察，並未違背客觀存在之經驗法則或論理法則，且事證堪謂已臻
明確。各上訴意旨或非確實依據卷內訴訟資料而為指摘，或置原
判決已明白論斷之事項於不顧，就屬原審採證認事、量刑職權之
適法行使，任意指摘為違法，且猶為單純事實爭議，或就行文稍
欠嚴謹、精確，而不影響於判決本旨之細節事項為指摘，均不能
認為適法之第三審上訴理由。依上說明，應認檢察官及蔡家豪之
上訴，皆違背法律上之程式，同予駁回。
據上論結，應依刑事訴訟法第三百九十五條前段，判決如主文。
中    華    民    國  一○○  年   十二   月   十四   日
                      最高法院刑事第六庭
                          審判長法官  花  滿  堂  
                                法官  洪  昌  宏  
                                法官  王  聰  明  
                                法官  林  秀  夫  
                                法官  蔡  國  在  
本件正本證明與原本無異
                                      書  記  官  
中    華    民    國  一○○  年   十二   月   二十   日
                                                      Q